臺灣高等法院刑事判決　　　　　　　　93年度上訴字第2949號
上　訴　人　台灣板橋地方法院檢察署檢察官
被　　　告　乙○○
　　　　　　　　　　（另案在台灣桃園女子監獄執行）
　　　　　　己○○
共　　　同
指定辯護人　本院公設辯護人 丙○○
上列上訴人因毒品危害防制條例案件，不服臺灣板橋地方法院92
年度訴字第2137號，中華民國93年7月8日第一審判決（起訴案號
：臺灣板橋地方法院檢察署92年度偵字第10798號），提起上訴
，本院判決如下：
    主  文
原判決關於乙○○部分撤銷。
乙○○無罪。
其他上訴駁回。
    理  由
一、公訴意旨略以：被告乙○○基於轉讓第一級毒品之概括犯意
    ，自民國（下同）九十二年四月間起，至同年五月二十二日
    上午止，在台北縣中和市或新莊市等地，以新台幣（下同）
    三千元至六千元不等之價格，轉讓不詳數量之第一級毒品海
    洛因十餘次予己○○。被告己○○則基於轉讓第一級毒品之
    犯意，於九十二年五月二十二日上午，向乙○○無償取得海
    洛因二公克即無故持有之，惟於轉讓予姓名年籍不詳之友人
    前，於同日下午五時二十分許，在台北縣中和市○○路三百
    八十五巷巷口為警查獲，並當場扣得海洛因一小包（毛重二
    公克）等情，因認被告乙○○、己○○均涉有毒品危害防制
    條例第八條第一項之罪嫌。
二、按犯罪事實應依證據認定之，無證據不得推定其犯罪事實，
    刑事訴訟法第一百五十四條第二項定有明文。又認定犯罪事
    實所憑之證據，雖不以直接證據為限，間接證據亦包括在內
    ，然而無論直接或間接證據，其為訴訟上之證明，須於通常
    一般之人均不致有所懷疑，而得確信其為真實之程度者，始
    得據為有罪之認定，倘其證明尚未達到此一程度，而有合理
    之懷疑存在時，事實審法院在心證上無從為有罪之確信，自
    應為無罪之判決（參見最高法院七十六年度台上字第四九八
    六號判例意旨）。又毒品危害防制條例第十七條規定犯該條
    例第四條第一項至第三項、第五條第一項至第四項前段、第
    六條第一項至第四項、第七條第一項至第四項、第八條第一
    項至第四項、第十條獲第十一條第一項、第二項之罪，供出
    毒品來源，因而破獲者，得減輕其刑。則施用、持有、販賣
    、運輸、或意圖販賣而持有毒品之人，如供出毒品之來源因
    而破獲者，既得邀減輕其刑之寬典，為擔保其所為不利於其
    他共同被告之陳述（毒品來自其他共同被告之陳述）之真實
    性，尤應有足以令人確信其陳述為真實之補強證據，始能據
    以為論罪之依據。
三、被告乙○○部分
    訊據被告乙○○堅決否認有轉讓海洛因予己○○之犯行，辯
    稱未曾轉讓海洛因予己○○，案發當日上午雖曾與己○○通
    電話，但己○○並未前來故未見面，亦未交付海洛因予己○○，至下午其欲自行開車時即遭警方查獲等語。按公訴人認
    被告乙○○涉有上開罪嫌，無非以同案被告己○○於警詢及
    檢察官第一次偵訊時之供述、己○○遭查扣之海洛因毒品、
    及被告乙○○與己○○通訊之監聽紀錄為其主要論據。惟查
    ：
  (一)同案被告即證人己○○於警詢固供稱：為警查獲扣得之海洛
    因是向被告乙○○購得，價格為六千元，但其向被告乙○○
    欠款尚未付錢，其於九十二年四月初即陸陸續續開始向被告
    乙○○購買海洛因十多次，每次三千元至六千元不等，有時
    付現金，有時欠款云云等語（偵查卷第十頁）；另於偵查中
    供稱：查獲之毒品是在當天（即九十二年五月二十二日）早
    上遇到乙○○，順便拿一些要給朋友，被告乙○○沒有說多
    少錢，行情約七、八千元，但被告乙○○沒有向其拿錢，其
    確實有向被告乙○○拿過海洛因十多次，但都沒有算錢，每
    次的量不固定，有時一點點等語（偵查卷第三十五頁反面、
    第三十六頁）；然而己○○在警訊及偵查中之供述，關於其
    持有遭查扣之該包海洛因是否與被告乙○○約定代價，價錢
    為何，是否為買賣，是否曾經付款等情，前後所述已有不同
    ，另關於其之前向被告乙○○取得海洛因十餘次部分，有無
    支付金錢對價，前後亦相互歧異，本身已非無瑕疵可指。另
    證人己○○嗣於原審及本院審理時又否認上情，先後供稱：
    其在警詢及偵查中所言不實在，未曾向被告乙○○購買及取
    得海洛因，扣案之海洛因是在新莊市○○○路向綽號「阿德
    」者購買，供自己施用，其以為當日為警查獲係被告乙○○
    出賣，一氣之下才說是被告乙○○轉讓，被查獲當天上午雖
    曾與被告乙○○通話並約定見面，然通話後其並未前往，至
    遭查獲前始終未與被告乙○○碰面等語（見原審九十二年十
    一月四日、九十三年三月五日準備程序筆錄、九十三年六月
    二十四日審判筆錄，及本院各次準備程序及審判筆錄）。則
    證人己○○前後所供亦相互矛盾，其在警訊及偵查中前開供
    述之真實性如何，顯有可疑，已不足遽資為不利於被告乙○○之論據。況且證人己○○在警訊及偵查中關於之前曾向被
    告乙○○購買或無償取得海洛因十餘次部分之指述，經查並
    無任何補強證據足以證明與事實相符，故本案顯然不能證明
    被告乙○○在九十二年四月間至同年五月二十一日遭查獲之
    前，有轉讓不詳數量之海洛因十餘次予己○○之犯行。
  (二)案發當日警方在己○○身上查扣得之海洛因乙包，經鑑驗結
    果確含第一級毒品海洛因成分，淨重一點七六公克，純度百
    分之三十六點二，有法務部調查局九十二年七月二十二日調
    科壹字第０六０００七二六三號鑑定通知書可憑（偵查卷第
    六十二頁），而己○○在警訊及偵查中亦指稱該包海洛因係
    案發當日上午自被告乙○○處取得，然而證人己○○在警訊
    及偵查中關於向被告乙○○取得該包海洛因有無對價關係、
    是否付款部分等所供情節並不一致，且己○○嗣後已否認前
    供，陳稱該包海洛因係購自「阿德」，並非得自被告乙○○
    ，案發當日上午與被告乙○○通話後並未依約前往，至當日
    下午遭查獲前均未與被告乙○○見面等情，均已詳如前述。
    另查被告乙○○於查獲當日（九十二年五月二十二日）與己○○之電話通訊內容為：「Ａ（己○○）：『喂，阿姐仔。
    』。Ｂ（被告乙○○）：『載我去開車。』。Ａ：『你在哪
    裡？』。Ｂ：『一樣在這裡。』。Ａ：『基本上還要等那些
    人嗎？』，Ｂ：『不用。』。Ａ：『不用，確定嗎？好！我
    馬上過去。』。」，有檢察官所提之監聽譯文可參（原審卷
    第一五一頁），然依前開監聽譯文所載，其對話內容均與被
    告乙○○是否轉讓海洛因予己○○等情無涉，無法佐證被告
    乙○○有何轉讓海洛因與己○○之犯行。又案發當日警方監
    聽被告乙○○之通話紀錄共十餘通，其中與己○○通話者僅
    有前開乙通，其餘均非與己○○之通話紀錄，有監聽譯文可
    按（原審卷第一四九頁至第一五五頁），並經本院播放監聽
    錄音帶勘驗及令被告乙○○、己○○辨認無訛（本院卷第一
    五四頁至第一五六頁）。另依監聽譯文所載，被告乙○○與
    己○○通話之前，即有與丁○○通話並相約在景安捷運站見
    面之紀錄，而被告乙○○與己○○通話之後，復另有與「青
    仔」、「小光」、江志豪（「阿寶」）、及其他不詳之人等
    人之多次通話紀錄，在此期間被告乙○○或稱其在台北市、
    或稱其在中和市、或在萬板橋、或與江志豪相約在台北縣中
    和市○○街一四四巷七弄十二之二號三樓曹逸泰住處會面；
    又該監聽譯文雖未記載每通電話之通話時間，但證人即執行
    監聽之警員甲○○證稱：譯文是事後根據監聽錄音帶而製作
    ，應該不會跳著寫等語（本院卷一六七頁），堪認監聽譯文
    係依據監聽錄音之先後順序而依序紀錄，故而依據監聽譯文
    所示被告乙○○與己○○通話之後，被告乙○○與他人通話
    情形及行蹤以觀，並無法證明被告乙○○與己○○通話後即
    曾碰面。又本案查獲時之經過情形，係警員在現場埋伏尋訪
    多時，至下午五時二十分許先發現己○○之車停放路旁，己○○已下車進入路旁巷內丟棄毒品，旋遭警員逮捕，而警員
    逮捕己○○十餘分鐘後，始見被告乙○○徒步過來開車，被
    告乙○○之車停放於己○○車之後方，被告乙○○上車尚未
    啟動時而遭逮捕等情，業據證人即承辦警員戊○○分別於原
    審及本院審理時證述綦詳（原審卷第二０二頁、第二０五頁
    、本院卷第一一六、一一七頁），證人即承辦警員庚○○亦
    證稱：查獲情形同證人戊○○所述等語（本院卷第一一八頁
    ），依證人戊○○、庚○○所述情節，被告秋乙○○與己○○係先後抵達而分別遭逮捕，在遭逮捕之前亦顯然並未碰面
    ，且與監聽譯文記載被告乙○○與己○○相約由己○○載送
    被告乙○○前往開車之情形不相符合。再查被告乙○○與己○○通話之時間係在當日上午，而己○○則係在當日下午五
    時二十分許始遭查獲，有警訊筆錄之記載可按，並經證人戊○○、庚○○供明，期間相距長達數小時之久，本案又無法
    證明被告乙○○與己○○通話後雙方確曾見面，自不能僅憑
    被告乙○○與己○○間之前開通話紀錄，即以擬制推測之方
    式認定己○○持有之海洛因必定係由被告乙○○所交付。至
    於扣案之海洛因，僅能證明己○○有持有海洛因之犯行，與
    該包海洛因是否由被告乙○○所交付之待證事實，並無必然
    之關聯性。故證人己○○於警訊及偵查中關於扣案海洛因係
    由被告乙○○所交付部分之供述，亦查無足夠之補強證據足
    以證明確與事實相符，仍不能資為不利於被告乙○○之犯罪
    證據。
  (三)綜上所述，本案顯有合理懷疑存在，自屬不能證明被告乙○○有轉讓第一級毒品海洛因予己○○之犯行。原審因而諭知
    被告乙○○無罪之判決，固非無見。然查犯罪事實有無經起
    訴，應以起訴書所記載之犯罪事實為準，案件起訴後，檢察
    官就其認與起訴事實具有裁判上或實質上一罪關係之他部分
    事實，函請法院併案審理，或在準備程序及審判期日以言詞
    陳述，其目的僅在促使法院注意有無審判不可分之適用，並
    不能因檢察官在審判期日表示擴張起訴事實而發生訴訟繫屬
    之效力，此與民事訴訟程序因採當事人處分權主義而得由當
    事人擴張應受判決事項之聲明之情形不同。查被告乙○○是
    否涉嫌於「九十二年五月二十二日下午五時五十分許，在台
    北縣中和市○○路五百五十八號前轉讓海洛因予丁○○」部
    分之犯罪事實，並未經起訴，至於檢察官雖於原審法院行準
    備程序時以言詞表示補充擴張該部分之犯罪事實（原審卷第
    一七一頁），然本案被告乙○○經起訴部分（轉讓海洛因予
    己○○）之犯罪事實既然不能證明被告犯罪，則被告乙○○
    涉嫌轉讓海洛因予丁○○部分，與起訴部分即無連續犯之裁
    判上一罪關係可言，自非起訴效力所及，不論該部分是否成
    立犯罪，法院均不得予以審判，乃原判決竟就該部分一併為
    無罪之判決，自有就未受請求之事項予以判決之違法。檢察
    官提起上訴，仍執前開監聽譯文及證人己○○在警訊及偵查
    中之供述指摘原判決不當，雖無理由，然原判決關於被告乙○○部分既有可議，自屬無法維持，仍應由本院將原判決關
    於被告乙○○部分撤銷，另就被告乙○○被訴部分為無罪之
    諭知。
  (四)至於被告乙○○是否涉嫌轉讓海洛因予丁○○部分，未經起
    訴，且與起訴部分即無連續犯之裁判上一罪關係可言，自非
    起訴效力所及，本院得審判，併此指明。
四、被告己○○部分
    訊據被告己○○堅決否認有轉讓海洛因之犯行，辯稱扣案之
    海洛因係向「阿德」購買，供自己施用等語。公訴人認被告
    己○○涉有上開罪嫌，無非以被告己○○於警詢及偵查時之
    自白，以及扣案之海洛因為其論據。惟查：
  (一)按被告之自白，非出於強暴、脅迫、利誘、詐欺、疲勞訊問
    、違法羈押或其他不正之方法，且與事實相符者，得為證據
    。被告或共犯之自白，不得作為有罪判決之唯一證據，仍應
    調查其他必要之證據，以察其是否與事實相符。刑事訴訟法
    第一百五十六條第一項、第二項定有明文。故被告就犯罪事
    實雖經自白，而該自白亦係出於任意性，惟該自白如經調查
    結果，並無補強證據足以證明與事實相符時，仍不得作為犯
    罪證據。按被告己○○於警訊及偵查中雖曾分別供稱：扣案
    之海洛因係替綽號「阿寶」之友人購買，及是替朋友調，再
    給他們等語（偵查卷第十頁、第十一頁、第三十六頁），然
    而依其所供述之內容，僅係幫助友人購買或取得海洛因施用
    ，而涉嫌幫助施用第一級毒品犯行，與轉讓第一級毒品犯行
    之犯罪構成要件並不相符，已難資為被告有轉讓第一級毒品
    犯行之犯罪證據。而扣案之海洛因經鑑驗結果，雖含有第一
    級毒品海洛因成分，惟被告於審理時已堅決否認前開自白之
    真實性，辯稱扣案之海洛因係供自己施用等語。而被告遭查
    獲後採集之尿液經檢驗結果，確呈鴉片類及安非他命類陽性
    反應，有臺灣檢驗科技股份有限公司九十二年六月二十日濫
    用毒品尿液檢驗報告書可稽，且被告在原審法院九十二年度
    訴字第二三０二號案件審理亦坦承施用海洛因犯行不諱，被
    告並因施用第一級毒罪經該案判處有期徒刑七月確定等事實
    ，有該案之刑事判決書及本院被告全國前案紀錄表可稽，足
    徵被告本身確有施用海洛因犯行，則被告辯稱扣案之海洛因
    係供自己施用乙節，尚堪採信，當不能僅以被告持有海洛因
    乙節，遽資為其有轉讓犯行之佐證。此外復查無任何補強證
    據足以證明被告在警訊及偵查中之前開供述確與事實相符，
    則本案顯然不能證明被告有轉讓轉讓第一級毒品（未遂）之
    犯行。
  (二)至於被告持有第一級毒品海洛因之犯罪事實雖亦在起訴範圍
    之內，該行為亦該當於毒品危害防制條例第十一條第一項之
    罪，惟被告持有毒品之目的既係供本身施用之需，其持有毒
    品之低度犯行即為施用毒品之高度犯行所吸收，亦即持有毒
    品之犯行與施用毒品之犯行為實質上之一罪，如其施用毒品
    之犯行業經判決確定而生消滅刑罰權追訴之效果，則持有毒
    品部分自為確定判決效力所及，不得單獨另行訴追處罰。第
    查被告於九十二年五月二十三日凌晨一時五十分許為警採集
    尿液前二十六小時，在不詳地點施用海洛因一次，為警於九
    十二年五月二十二日下午五時二十分許，在台北縣中和市○○路三八五號巷口查獲，並扣得海洛因乙包（驗餘淨重一點
    七六公克）部分之犯行，業經原審法院九十二年度訴字第二
    三０二號刑事判決判處有期徒刑七月，並與施用第二級毒品
    安非他命部分，合併應執行有期徒刑十月，並諭知扣案之前
    開毒品沒收銷燬確定，有前開判決及本院被告全國前案紀錄
    表可考。則揆諸前揭說明，本件檢察官所起訴被告持有海洛
    因部分之犯行，自亦為前開確定判決效力所及。
  (三)原判決因而就被告己○○被訴轉讓第一級毒品部分諭知無罪
    之判決，另就被訴持有第一級毒品部分為免訴之諭知，經核
    其認事用法，俱無違誤。檢察官仍執陳詞提起上訴，任意指
    摘原判決不當，為無理由，應予駁回。
  (四)被告己○○持有扣案之海洛因乙包，業經原審法院九十二年
    度訴字第二三０二號刑事判決諭知沒收銷毀確定，而檢察官
    並未於本案聲請宣告沒收，自無庸由本院另行裁定沒收銷毀
    ，一併指明。
據上論斷，應依刑事訴訟法第三百六十八條、第三百六十九條第
一項前段、第三百六十四條、第三百零一條第一項，判決如主文
。
本案經檢察官羅榮乾到庭執行職務。
中　　華　　民　　國　　94　　年　　6 　　月　　10　　日
　　　　　　　　　刑事第二十二庭審判長法　官  黃瑞華
　　　　　　　　　　　　　　　　　　  法　官  陳憲裕
　　　　　　　　　　　　　　　　　　  法　官  宋  祺
以上正本證明與原本無異。
如不服本判決，應於收受送達後十日內向本院提出上訴書狀，其
未敘述上訴之理由者並得於提起上訴後十日內向本院補提理由書
（均須按他造當事人之人數附繕本）。
                                      書記官   蔡慧娟
中　　華　　民　　國　　94　　年　　6　 　月　　13　　日
